臺灣板橋地方法院民事判決　九十一年度勞簡上字第十二號
　　上　訴　人　育智電子股份有限公司
　　法定代理人　甲○○
　　被上 訴 人　乙○○
右當事人間請求給付資遣費等事件，上訴人對於中華民國九十一年四月十二日本院板
橋簡易庭九十一年度板勞簡字第三號第一審判決提起上訴，本院判決如左：
    主      文
上訴駁回。
第二審訴訟費用由上訴人負擔。
    事      實
甲、上訴人方面：
一、聲明：原判決不利於上訴人部分廢棄，廢棄部分被上訴人在第一審之訴駁回。
二、陳述：除引用原審判決書之記載外，補稱：
  （一）原判決無非以被上訴人於民國九十年九月二十四日下午逾上班時間五十分鐘
        始回公司，乃「怠工行為」，而非「罷工」行為為理由，惟所謂怠工乃在工
        作現場卻故意遲滯工作之行為，而罷工乃以離開工作崗位，故亦不工作而達
        其目的之行為，本件被上訴人事先未報備，即離開工作崗位，故意不工作達
        五十分鐘，自非屬怠工行為。至於罷工後再回工作崗位，亦不能使原告已為
        之非法行為彌補為合法。
  （二）本件起因於上訴人集體故意不上班之行為，無論解釋為怠工、罷工，皆屬違
        反勞動契約之行為，上訴人終止勞動契約「縱使」有缺失，被上訴人亦與有
        重大過失，渠焉可主張不經預告終止勞動契約？至多僅能回復勞動契約原狀
        ，請求繼續工作而已。
  （三）被上訴人於八十九年五月底曾向上訴人辭職，並非留職停薪，至同年七月六
        日被上訴人重新回到上訴人公司上班，故縱需給付資遣費，計算資遣費之年
        資亦應從八十九年七月六日開始計算。
三、證據：除引用原審之立證方法外，復提出離職申請單一紙、勞保卡一份、勞資爭
          議協調會記錄兩份、存證信函兩份、留職停薪申請書六紙（均為影本）為
          證，並聲請訊問證人劉仁旭、陳振雄、許迪明、李惠棻。
乙、被上訴人方面：
一、聲明：如主文所示。
二、陳述：除引用原審判決書之記載外，補稱：
  （一）上訴人一再主張被上訴人於九十年九月二十四日午休後遲延五十分鐘上班係
        「罷工」行為，惟被上訴人當天回到公司後即加班至傍晚六時許完成指定工
        作後，始離開公司，並未影響工作進度，自與勞動理論及工會法上所規定之
        罷工行為相異，且上訴人亦以一乘三倍之方式扣除被上訴人三小時之時薪，
        自不得再主張被上訴人有罷工行為而終止勞動契約。原審判決亦認定被上訴
        人之行為並未影響工作進度，情節並不嚴重，則上訴人之主張自不可採。
  （二）按勞基法第十四條規定，僅要雇主構成該條第一項各款之事由，勞工即得不
        經預告而終止勞動契約，今上訴人無勞基法第十二條第一項之理由即任意解
        雇被上訴人，當然違反勞工法令，被上訴人自得依第十四條第一項第六款之
        事由終止勞動契約，並依同條第四項準用第十七條而主張上訴人應給付資遣
        費。
  （三）被上訴人於八十九年五月底因眼睛不好遂要求辭職，但經上訴人口頭慰留而
        要求留職停薪，故從同年六月一日開始留職，而上訴人亦有給被上訴人十天
        特休假，且從未看過上訴人公司有留職停薪之申請單，是故從八十九年六月
        一日至同年七月五日被上訴人確實為留職停薪。且依勞動基準法規定，三個
        月內在同一家公司，年資也可以照算。
    理      由
一、本件被上訴人起訴主張其自八十六年十一月一日受僱於上訴人，於九十年九月二
    十四日因午休時間遲延五十分鐘進上訴人公司工作，竟遭上訴人以「無故罷工」
    違反勞基法第十二條第一項第四款而終止勞動契約，因上訴人之違法解雇，被上
    訴人依同法第十四條第一項第六款之規定，於同年十月二十日以存證信函終止與
    上訴人間之勞動契約，並請求上訴人給付資遣費及薪資共十九萬八千六百八十八
    元等語。上訴人則以被上訴人於當天下午逾上班時間五十分鐘始回到公司，事先
    未報備即離開工作崗位，故意不工作達五十分鐘，自屬罷工行為，且無論解釋為
    怠工、罷工，皆屬違反勞動契約之行為，上訴人終止勞動契約「縱使」有缺失，
    被上訴人亦與有重大過失，其應不得主張不經預告終止勞動契約，又縱需給付資
    遣費，被上訴人於八十九年五月底曾向上訴人辭職，並非留職停薪，計算資遣費
    之年資亦應從八十九年七月六日開始計算等語資為抗辯。
二、參酌上述兩造所主張之事實及證據，則本件應審酌之爭點有三：（一）上訴人依
    勞基法第十二條第一項第四款之規定終止與被上訴人間之勞動契約是否合法？
    （二）倘若上訴人解僱被上訴人為不合法，則被上訴人以同法第十四條第一項第
    六款之規定終止與上訴人間之勞動契約是否合法？（三）關於被上訴人年資之計
    算問題，八十九年六月一日至同年七月五日被上訴人究為留職停薪抑或辭職？經
    查：
（一）關於上訴人主張不經預告終止兩造間勞動契約部分：據證人劉仁旭於準備程序
      中到庭證述：「早上我們在拆ＬＥＤ，因為拆的很不高興，證人李惠棻提議去
      唱歌，中午時候大家就一起到我家唱歌，到十二點五十分左右許迪明有打手機
      給我，但沒有找到我，後來透過我弟弟找到我，我們回到公司時，已經慢了一
      個小時。」，證人陳振雄亦到庭證稱：「因為當天早上大家工作情緒不好，因
      為工作要求，有時間限制，要求每片需限時完成，我們認為太趕。午休的時候
      我們就約好到劉仁旭家，就一起吃飯、唱歌，後來因為課長打電話給我們，我
      們就回公司，回公司時候已經遲到了一個小時左右，後來被罰曠職一小時，被
      扣薪一小時。」，再參酌證人即上訴人公司課長許迪明亦證述：「那批工作是
      有時效性，所以要求技術員幫忙拆，他們認為我給的工時不合理，如果他們中
      間沒有遲到，一定可以在下班之前完成。我是透過劉仁旭弟弟，找到他們之後
      ，請他們回來上班。」（見本院九十一年八月二十日準備程序筆錄），衡諸上
      開證言，顯見本件係因被上訴人與另外三名同組員工因上訴人公司課長許迪明
      要求於五分鐘內拆裝一片ＬＥＤ，認為該時間限制不合理，遂集體於午休時間
      外出吃飯、唱歌並故意延遲上班時間，在接到課長許迪明通知後始返回公司，
      到公司時已遲延五十分鐘許，惟按勞工違反勞動契約或工作規則，情節重大者
      ，雇主得不經預告終止契約，勞動基準法第十二條第一項第四款定有明文，亦
      即勞工違反勞動契約或工作規則之情節需為重大，雇主始有不經預告而終止勞
      動契約之權利，本件被上訴人雖對上訴人公司課長要求之工作條件認為不合理
      ，遂遲至被上訴人公司課長透過劉仁旭之弟與被上訴人等取得聯絡，遲到五十
      分鐘始返回工作場所繼續工作，嗣後仍加班至當天晚上六時許將該日應為之工
      作進度完成，上訴人亦不否認此一事實，衡以被上訴人等所為相約集體不工作
      之行為顯然係對於雇主之敵意行為，單就此一行為而言，勞工確有故意違反勞
      動契約之事實，然此應以雇主提供適當合理之工作條件為其前提，倘若雇主所
      提供之工作條件顯然對於勞工過於苛刻，則勞工該種消極抵制之行為固有違反
      勞動契約之事實，然本件係因被上訴人抗拒雇主提供未臻合理之工作條件所致
      ，且其當日因遲到五十分鐘返回公司上班，惟既於當日下班後繼續加班完成當
      日工作，衡量上開情事，其違反勞動契約之情節實非重大，上訴人主張依勞動
      基準法第十二條第一項第四款規定不經預告解僱被上訴人，並非適法。
（二）按雇主違反勞動契約或勞工法令，致有損害勞工權益之虞者，勞工得不經預告
      終止契約，勞動基準法第十四條第一項第六款定有明文。上訴人違反勞動基準
      法第十二條第一項第四款之規定而終止與被上訴人間之勞動契約，已見前述，
      ，上訴人終止兩造間勞動契約既不生終止之效力，其行為乃屬違反勞工法令並
      損害被上訴人之權益，被上訴人依勞動基準法第十四條第一項第六款終止勞動
      契約，即為合法，上訴人抗辯被上訴人亦與有重大過失一節，對於被上訴人依
      前揭法條規定不經預告終止勞動契約之權利並不生影響，兩造間之勞僱關係即
      於九十年十月二十二日上訴人接獲被上訴人終止勞動契約之存證信函時即告終
      止。
（三）上訴人另抗辯被上訴人於八十九年五月辭職，八十九年六月一日生效，嗣於同
      年七月六日又重新任職上訴人公司，故資遣費之年資應從八十九年七月六日開
      始計算，並提出被上訴人之離職申請單及上訴人另有之留職停薪申請單為證一
      節，雖被上訴人主張伊當時係留職停薪，並非辭職等語，惟依據上訴人所提出
      之由被上訴人所填具之離職申請單，被上訴人確係辭職無誤，被上訴人雖於本
      院言詞辯論期日主張其填寫時，該離職申請單上課長及廠長並未簽名，主張該
      離職申請單不實，然被上訴人亦自認該離職申請單上之簽名確係其親自簽名，
      比對該離職申請單上被上訴人自認為其親筆之筆跡，記載之離職日期為八十九
      年六月一日，再參照其自陳離職應於一個月前申請等情節，被上訴人主張該離
      職申請書不實，洵無可採，而離職申請單提出於上訴人後，由上訴人之主管審
      核簽名，本即在被上訴人簽名之後，被上訴人以其提出該離職申請書之時，下
      方課長等並未簽名為由，主張該離職申請書不實，亦非可採，是以被上訴人主
      張當時係留職停薪並非可採，而上訴人抗辯其當時係辭職一節，則屬可信。惟
      依勞動基準法第十條規定：「定期契約屆滿後或不定期契約因故停止履行後，
      未滿三個月而訂定新約或繼續履行原約時，勞工前後工作年資，應合併計算。
      」，被上訴人於八十九年五月雖辭職離開上訴人公司，但被上訴人離職未滿三
      個月即又回上訴人公司工作，依前開法條規定，其於八十九年五月底之前之工
      作年資亦應予以併計。
三、因此，被上訴人依勞動基準法第十四條第一項第六款規定終止勞動契約後，依勞
    基法第十四條第四項準用同法第十七條規定，得以在同一雇主之事業單位繼續工
    作，每滿一年發給相當一個月平均工資，其剩餘月數，依比例計給之，未滿一個
    月者以一個月計之資遣費。茲依被上訴人提出之薪資單所示，其自九十年三月份
    起九月份止所受領含本薪及全勤獎金、交通津貼、職務加給、績效獎金、伙食津
    貼、補伙費、加班費在內之月薪分別為四萬五千四百七十二元、四萬六千一百六
    十四元、三萬八千五百元、四萬零八百七十五元、三萬九千二百三十四元、三萬
    九千二百八十九元、三萬三千一百四十九元（月薪四萬零九元扣除離職六天之六
    千八百六十元），其中交通津貼、伙食津貼及補伙食，均係對每一從事工作之勞
    工給與便利工作之報酬，應視為其提供勞務所得之薪資（行政法院七十八年判字
    第二五五二號判決意旨參照），全勤獎金、職務加給及績效獎金係屬按月給付之
    經常性給與，非屬獎勵性之恩惠（行政法院八十一年判字第一二八二號判決意旨
    參照），加班費則係超時工作之勞動代價（司法院第十四期司法業務研究會研討
    結論意旨參照，見民事法律專題研究六第三二三至三二四頁），於計算平均工資
    時，均應一併列入計算。準此，被上訴人自九十年三月二十五日起至同年九月二
    十四日止六個月之每日平均工資為一千三百四十五元（｛〔45472×7÷31〕＋
    46164＋38500＋40875＋39234＋39289＋33149｝÷184∥1,344.00000000，小數
    點以下四捨五入），平均每月工資為四萬零三百五十元，而被上訴人自八十六年
    十一月一日起受僱至九十年九月二十四日止，扣除其自八十六年六月一日至同年
    七月五日留職停薪期間，其繼續受僱為上訴人工作共三年九月又五日，勞動基準
    法第十七條規定，上訴人應給付之資遣費為十五萬四千六百七十五元（40350×
    〔3 ＋10÷12〕∥154,674.99999，小數點以下四捨五入）。
四、又僱用人受領勞務遲延者，受僱人無補服勞務之義務，仍得請求報酬，民法第四
    百八十七條前段定有明文；而上訴人於九十年四月二十四日非法解雇被上訴人，
    乃拒絕受領被上訴人提出勞務之預示，至其於九十年十月十五日在台北縣勞工局
    調解時促請被上訴人返回公司工作前，合共二十一天期間乃屬受領勞務給付遲延
    ，被上訴人無補服勞務之義務，仍得請求該期間之報酬，計為二萬八千二百四十
    五元；惟自調解時起迄被上訴人發函終止契約時止，如其所述，經上訴人表示後
    伊並未回公司上班，即無給付勞務之意及提出之行為，上訴人就此期間應不構成
    受領遲延，自無庸對未來公司工作之被上訴人支付報酬。
五、綜上所述，被上訴人主張依勞動基準法第十七條及民法第四百八十七條之規定，
    請求上訴人給付十八萬二千九百二十元，及自上訴人收到存證信函之九十年十月
    二十三日起至清償日止按年息百分之五計算之利息，為有理由，應予准許，逾此
    部分之請求，則屬無據。原審判命上訴人於上開範圍內給付，於法並無不合。上
    訴意旨指摘原判決不利於上訴人部分不當，聲明廢棄改判，為無理由，應予駁回
    。
六、據上論結，本件上訴為無理由，依民事訴訟法四百三十六條之一第三項、第四百
    四十九條第一項、第七十八條，判決如主文。
中　　　華　　　民　　　國　　九十一　　年　　 十一 　　月　　　六　　　日
                                臺灣板橋地方法院勞工法庭
~B審判長法　官　許  瑞  助
~B　　　法　官　周  舒  雁
~B　　　法　官　許  瑞  東
右正本證明與原本無異
本判決不得上訴
中　　　華　　　民　　　國　　九十一　　年　　 十一 　　月　　　六　　　日
~B　    法院書記官　陳淑芳
